【裁判字號】    97,交抗,70
【裁判日期】    970204
【裁判案由】    聲明異議
【裁判全文】
臺灣高等法院高雄分院刑事裁定          97年度交抗字第70號
抗告人即
受處分人    甲○○
上列抗告人因違反道路交通管理處罰條例案件，不服臺灣高雄地
方法院中華民國97年1 月10日裁定（96年度交聲字第1212號），
提起抗告，本院裁定如下：
    主  文
抗告駁回。
    理  由
一、抗告意旨略以：抗告人即受處分人甲○○於民國96年5 月3
    日凌晨1 時許騎乘車牌號碼ZHD-549 號輕型機車自高雄市○
    ○○路左轉至一心路後行經前鎮分局前遭員警攔下並宣稱受
    處分人闖紅燈，要求出示行照、駕照等證件，受處分人自信
    通過一心路與廣東三街口時確是綠燈，遂與警員溝通，卻遭
    警員斥離，且未掣開罰單交給受處分人。嗣受處分人於96年
    8 月1 日至高雄市監理站辦理機車報廢時亦未因違規紀錄而
    補繳罰鍰，然高雄市政府交通局卻於96年10月25日裁處罰鍰
    新臺幣（下同）4,500 元。受處分人確實未闖紅燈，受處分
    人對此裁罰不服；又證人顏德載於原審雖為受處分人不利之
    證詞，惟一心一路與廣東三街口與證人顏德載所站位置相距
    約80公尺，並非其所述之30公尺，足見其所述不實等語。
二、按汽車駕駛人，行經有燈光號誌管制之交岔路口闖紅燈者，
    處新臺幣1,800 元以上5,400 元以下罰鍰，並記違規點數3
    點，道路交通管理處罰條例第53條第1 項、第63條第1 項第
    3 款亦規定甚明。再按交通警察掣單舉發違反道路交通管理
    處罰條例所列之違規事實，本質上為行政處分，係公務員基
    於職務上之權力，依法就特定之具體事件所為具有公法上效
    果之單方行政行為，基於公務員為公法上行為具有公信力之
    原則，該行政處分當可被推定為真正，其據以依法處分之事
    實認定亦推定為正確，本此公信原則，立法者賦予行政機關
    制定違反道路交通管理事件統一裁罰基準及處理細則，使執
    勤警員得當機處分，以達其維護交通秩序、安全之行政目的
    。反之，若謂公務員一切行政行為均需預留證據以證其實，
    則國家行政必窒礙難行，據此，刑事訴訟法就犯罪證據有關
    之規定中與屬行政秩序罰之交通違規裁罰本質不合之部分，
    自不在準用之列。是若無證據足資證明執勤警員之舉發有誤
    或有捏造事實違法取締之情事，則執勤警員本其維護交通秩
    序、安全職責所為之舉發，自應受到合法、正確之推定。
三、經查：
  (一)受處分人甲○○於96年5 月3 日0 時45分許，騎乘車牌號碼
    ZHD-549 號機車行經高雄市前鎮區○○○路與廣東三街口時
    闖越上開路口之紅燈，經警員顏德載攔停並填製高雄市政府
    警察局高市警交字第B00000000 號舉發違反道路交通管理事
    件通知單，因受處分人未於應到案日期即96年5 月18日前到
    案陳述意見，高雄市政府交通局乃依道路交通管理處罰條例
    第53條第1 項之規定裁處受處分人罰鍰4,500 元，並依同法
    第63條第1 項記違規點數3 點，受處分人於收受該裁決書後
    於期限內提起異議等情，有上開舉發通知單、高雄市政府交
    通局高市交裁字第32-B00000000號違反道路交通管理事件裁
    決書、聲明異議狀等各1 份附卷可稽。
  (二)受處分人甲○○雖否認有何闖紅燈之違規行為。惟經原審訊
    問證人即本件舉發警員顏德載關於受處分人違反交通規則遭
    查獲之經過，證人顏德載結證稱：96年5 月3 日凌晨零時45
    分時，我在高雄市○○○路上的一心派出所外面執行舉發闖
    紅燈勤務，我見到受處分人闖紅燈過來後，當場鳴笛將受處
    分人攔下，告知違規事項並請受處分人出示行照、駕照，受
    處分人有出示證件，我在派出所外面就當場開單，但受處分
    人拒簽，我就在第2 聯紅單聯上載明受處分人拒簽後，才一
    併還給她駕照、行照、紅單等語明確，參以證人顏德載自91
    年起即擔任執行交通勤務之專業警察人員，執行相關勤務長
    達多年，其雙眼視力正常，亦經證人顏德載於原審調查時證
    述在卷，堪認證人顏德載應無辨識錯誤之情形，足見受處分
    人確有闖越高雄市○○○路及廣東三街口紅燈之違規行為至
    明，受處分人上開所辯，尚不足採。
  (三)另查本件受處分人違規行為，係警員當場攔停告發，而無受
    處分人違規照片以資佐証，固易生舉發警員與違規人之爭執
    ，然按當時警員顏德載係執行交通勤務而舉發違反道路交通
    管理處罰條例所列之違規事實，本質上為行政處分，依首揭
    說明，該行政處分所認事實當可被推定為真正，且本件違規
    係由警員當場攔停舉發，其所憑之證據尚有執勤警員本身之
    舉證，其與一般公路上依有顯示違規車輛車號之違規照片逕
    行舉發之情形自屬有別，本院參酌警察為維持秩序，取締違
    規駕車僅是依法執行職務，自無偏頗立場之必要，且警員係
    屬司法警察人員之一份子，應深切明白出庭作證具結後，應
    據實陳述之義務及如有偽證應受處罰之嚴重後果，證人顏德
    載於原審訊問時，在原審告知證人具結之義務及偽證之處罰
    並命其朗讀結文並具結後，仍為上開證述，是其所為證言，
    應屬真實可信。況證人顏德載乃是依法令執行公務之警員，
    與受處分人素昧平生，並無恩怨，實無捏造事實違法取締之
    理，是其證言自屬可信。受處分人雖爭執證人所站位置與其
    違規號誌之距離並非30公尺而係80公尺，惟因證人所述距離
    ，因並未經實際測量，故係推估之距離；且其在原審已就其
    當時執勤時所站位置，及一心一路與廣東一路口等處所劃出
    位置圖（原審卷第28頁），是縱其所述之距離雖非正確，亦
    不影響其陳述之可信性。
  (四)至於受處分人復辯稱其曾於96年8 月1 日，至交通部公路總
    局高雄區監理所辦理車牌號碼ZHD-549 號機車報廢登記時並
    無上開違規紀錄而未遭監理所要求辦理報廢登記前應繳清上
    開罰鍰，若其96年5 月3 日確實有違規行為，為何遲至96年
    8 月1 日監理所仍沒有其違規紀錄云云。查受處分人確曾於
    96 年8月1 日至交通部公路總局高雄區監理所辦理車牌號碼
    ZHD- 549號機車報廢登記，此有該所96年12月20日高監車字
    第0960051892號函在卷可稽，而受處分人之上開違規事項業
    經監理所登載於電腦明確，亦有函附之查詢報表1 份附卷可
    憑。惟受處分人上開違規行為係屬歸責於駕駛人即受處分人
    之事項，於受處分人辦理換發駕照時監理機關方會要求先行
    繳清尚未結案之罰鍰，故於辦理機車報廢時監理機關並不會
    要求繳清本件罰鍰，此有上開函文及原審公務電話1 份存卷
    可查，是受處分人以其至監理所辦理機車報廢登記時未遭監
    理所要求應先行繳清上開罰鍰，即代表無上開違規紀錄，係
    屬誤認。
四、綜上所述，受處分人確有如舉發違反道路交通管理事件通知
    單所載之違規事實，應可認定。故原處分機關據以援引上開
    規定，裁處罰鍰新台幣4,500 元並記違規點數3 點，並無不
    當。原審依道路交通管理處罰條例第53條第1 項、第63條第
    1 項第3 款、道路交通案件處理辦法第19條之規定，裁定駁
    回抗告人之異議，核無違誤。抗告人仍執陳詞提起抗告，並
    無理由，應予駁回。
五、據上論結，應依道路交通案件處理辦法第26條，刑事訴訟法
    第412 條，裁定如主文。
中    華    民    國    97    年    2     月    4     日
                  刑事第三庭    審判長法  官  周賢銳
                                      法  官  黃憲文
                                      法  官  黃仁松
以上正本證明與原本無異。
不得再抗告。
中    華    民    國    97    年    2     月    4     日
                                      書記官  馬蕙梅


司法院資訊處製作；財團法人民間司法改革基金會備份。
